【裁判字號】    90,訴,609
【裁判日期】    901218
【裁判案由】    懲治盜匪條例
【裁判全文】
臺灣臺南地方法院刑事判決                            九十年度訴字第六九號
    公  訴  人  臺灣台南地方法院檢察署檢察官
    被      告  壬○○
    選任辯護人  李合法
                陳靜雲
                楊昌禧
    被      告  庚○○
    選任辯護人  查名邦
                曾子珍
    被      告  子○○
                丁○○
    被      告  丙○○
    右三人共同  蘇正信
    選任辯護人  蔡進欽
                蔡弘琳
右列被告因懲治盜匪條例案件，經檢察官提起公訴（九十年度偵字第一二三九、二一
二三號），本院判決如左：
    主  文
壬○○、庚○○、子○○、丁○○、丙○○共同意圖為自己不法之所有，以強暴、脅
迫致使不能抗拒而使他人交付其物，壬○○累犯，處有期徒刑拾年陸月，庚○○處有
期徒刑拾年，子○○累犯，處有期徒刑玖年，丁○○、丙○○各處有期徒刑捌年。
    事  實
一、壬○○（綽號阿咪）曾於民國七十九年間因犯盜匪等罪，經本院定應執行有期徒
    刑八年十月，嗣經減刑為八年六月，於民國八十六年十二月二十六日執行完畢。
    。子○○（綽號吹粿），曾於民國八十年間因犯盜匪罪，經本院判處有期徒刑四
    年，於八十五年九月二十五日執行完畢。庚○○（綽號雷公），曾有殺人、賭博
    罪前科，丁○○曾有妨害自由罪前科，丙○○曾有賭博罪前科，均仍不知悔改。
二、緣壬○○因曾幫忙處理癸○○與其前夫羅文忠之離婚事件，癸○○事後竟在外面
    亂講話其有從中收取好處，而心生不滿，遂邀集庚○○、子○○、丁○○、丙○○、綽號「阿峰」之不詳姓名成年男子及另一不詳姓名成年男子，共萌強盜財物
    之歹念。渠七人基於共同意圖為自己不法所有之犯意聯絡，推由子○○、綽號「
    阿峰」者夥同不知情之癸○○友人己○○，藉詞談判解決該事為由，於民國八十
    九年十二月十六日凌晨五時許，將癸○○及其男友辛○○由高雄誘騙至台南市○○路○段一二八號壬○○所開設之ＰＡＲＴIIＰＵＢ辦公室。由該另一不詳姓名
    男子持西瓜刀一把，站立在癸○○身旁，以手拉癸○○之頭髮，作勢欲加以砍殺
    ，並與丙○○合力強拉癸○○，欲將其拉到辦公室外，由庚○○向癸○○脅迫稱
    ：「妳有十隻手指頭，一隻一百萬元，看妳要留幾隻」等語，並向辛○○脅迫稱
    ：「我們『鐵仔』（按指手槍）很多，要戰爭也沒關係」等語，致癸○○、辛○○均不能抗拒，癸○○只得應允以新台幣（下同）五百萬元解決，並與辛○○依
    庚○○、壬○○之令先各簽發面額均為一百萬元之本票各五張交予丁○○。庚○○並復向癸○○脅迫稱：如果敢騙，要叫人直接將你押到墓場去，如未拿五百萬
    元回來，就要殺掉辛○○等語。旋於同日上午八時五十分許由子○○、丁○○與
    前開手持西瓜刀之不詳姓名男子強押癸○○前往領款，壬○○、庚○○等人則將
    辛○○押留在該辦公室。子○○、丁○○與該持西瓜刀之不詳姓名男子先將癸○○押前往第一銀行行大灣分行，令癸○○至該銀行之保管箱裡取得存摺，再轉押
    往台南市○○路○段一四五號新樓儲蓄互助社，由丁○○跟隨癸○○進入該社提
    領五百萬元，癸○○領款後將該款交給丁○○，丁○○等三人於同日上午十時許
    再將癸○○押返前開ＰＵＢ。由丁○○將前開癸○○與辛○○簽發之本票交還癸○○撕毀後，壬○○等人方讓癸○○及辛○○二人離去。嗣壬○○等七人將得款
    朋分花用一空。嗣庚○○、子○○、丁○○、丙○○等人，因另涉違反槍砲彈藥
    刀械管制條例案件（由檢察官另行偵辦）經警於九十年一月十七日十五時二十分
    許，在台南市○○街一二二巷二號處執行搜索，查獲渠等所持有之槍彈一批，而
    予以逮捕，並循線查獲上情。
二、案經癸○○、辛○○訴由台南縣警察局歸仁分局報請台灣台南地方法院檢察署檢
    察官偵查起訴。
    理  由
一、訊據被告壬○○等五人均矢口否認有右開共同強盜犯行，被告壬○○辯稱：伊不
    知道當天癸○○、辛○○、丁○○、丙○○、庚○○、子○○為何突然全部會到
    該ＰＵＢ店內，伊事前並未約他們，伊曾幫癸○○處理與其前夫離婚的事情，經
    協調後雙方以一千三百萬協議分手，因為本來癸○○有說要包給伊超過壹佰萬元
    的紅包，為伊拒絕，但是癸○○卻在外面放話說稱伊有從中謀求好處，又癸○○
    曾經打電話來問伊太太稱伊是否要與辛○○合夥開店，因辛○○以此理由向癸○○借款，伊有問辛○○，他說沒有，致伊與癸○○、辛○○間有誤會，伊有跟他
    們說改天有機會大家找個時間說清楚，當天是他們主動去找伊的。當天庚○○已
    經幫伊把與癸○○之間的糾紛解釋清楚，大家都已經和解沒事，但是因為辛○○
    突然又說他本來也要送ＭＰ５（可能即指衝鋒槍之類）給伊，好像要表示他很有
    行情，引起庚○○的不滿，庚○○才說我幫你們協調好事情，你還要送鐵仔，是
    否要戰爭，就說看辛○○要如何跟他處理。本票是庚○○叫癸○○、辛○○簽的
    。當天不是因伊之糾紛而去談錢，是因辛○○說話得罪庚○○才又再引起糾紛，
    他們才談到要包紅包解決，伊未拿到癸○○所領之五百萬元，伊與該五百萬元完
    全無關云云。伊未聽到庚○○有脅迫癸○○問他錢在何處，並要砍他手指頭，亦
    沒有看見有人持不明刀械要砍癸○○，當天並未對被害人實施強暴、脅迫云云。
    被告庚○○辯稱：當天壬○○因不滿其前理癸○○與前夫離婚事件，癸○○因為
    有答應壬○○要包紅包給他，但是事後沒有，又在外放話壬○○有收到其紅包乙
    事，與癸○○、辛○○等人在壬○○之ＰＵＢ談判解決，伊剛好到ＰＵＢ消費，
    受癸○○之友丁○○之託幫忙排解，經過伊排解後，最後癸○○、辛○○與壬○○雙方才以伍佰萬達成共識，達成共識以後，雙方為了能夠履行這個協議，壬○○的辦公室剛好放有本票，所以辛○○與癸○○才會各簽本票一百萬元各五張。
    協商過程中沒有人拿刀槍脅迫，伊未脅迫癸○○要砍他手指頭及問他錢存在何處
    ，亦未叫渠二人簽發本票。癸○○、辛○○與壬○○達成協議以後，伊就離開該
    ＰＵＢ，伊未拿到該五百萬元，該五百萬元與伊完全無關，伊不清楚他們領錢以
    後情形，亦未向癸○○伊求回饋云云。被告子○○辯稱：伊在八十九年十二月十
    五日與庚○○去高雄雪莉舞廳跳舞，坐了約一個鐘頭，伊接到癸○○的朋友己○○的電話，說他在高雄文化中心的某家ＰＵＢ，伊才到該ＰＵＢ店內與己○○見
    面，看到己○○與辛○○在聊天，辛○○邀約去隔壁泡沫紅茶店坐，伊才聽到辛○○、癸○○與壬○○有誤會。癸○○要伊幫忙調解，伊才會到壬○○的ＰＵＢ
    店內，在辦公室內聽到壬○○幫癸○○處理離婚的事情，壬○○沒有收癸○○的
    錢，為何癸○○要在外面亂說他的話，他要癸○○提出補償，壬○○和癸○○、
    辛○○在協調時，庚○○在裡面泡茶，然後伊就離開辦公室到外面半包廂坐，癸○○、辛○○一起走出來，到半包廂那裡，與伊及己○○一起坐，一直到四點多
    丁○○才出現，丁○○問明伊為何會和癸○○在該處，之後他就進去辦公室。後
    來伊在一樓樓下電動玩具店打電動玩具，丁○○告訴伊說他要和癸○○一起去拿
    東西，伊受渠二人之託才一起過去。當時由一不認識的人開車，伊坐在駕駛座旁
    ，丁○○和癸○○座在後座，伊等先開車到第一銀行大灣分行，癸○○先進入該
    行，過六、七分鐘從銀行出來，和伊們一起到新樓互助社提領，到新樓互助社時
    ，伊在車上等，丁○○和癸○○領完錢後，伊們就一起開車到前開ＰＵＢ後，伊
    就開車離開云云。被告丁○○辯稱：伊當天是要到壬○○之ＰＵＢ店內，找友人
    乙○○，遇到庚○○、壬○○等人在談事情，又見到伊前女友癸○○，得知癸○○要離婚時，她的前夫不肯，癸○○就拜託壬○○出面幫他解決，因為事後癸○○有在外面說她的前夫與她分手時，有要向她要一千三百萬，才能順利離婚，說
    壬○○有從中收取好處，且癸○○有一位朋友，要向癸○○借錢，說要以壬○○
    合開店，癸○○有打電話跟壬○○求證，結果沒有，雙方有糾紛，因為庚○○是
    伊在服役時認識的友人，和伊有點熟，伊才拜託庚○○幫忙調解，庚○○和壬○○說完以後，壬○○有同意，大家就在店內口頭達成和解。癸○○說要幫一包紅
    包二百五十萬給壬○○，另外癸○○說要答謝伊，說要給伊二百五十萬，伊當天
    才會和癸○○一起到新樓互助社提領伍佰萬元。當天癸○○及辛○○在店內並未
    遭人持不明刀械恐嚇，亦非在被強迫下各簽下一百萬元本票五張，渠二人所簽發
    之本票並非交給伊，是放在辦公室桌上，由癸○○自己撕毀云云。被告丙○○辯
    稱：因伊女朋友陳玟玉在壬○○之ＰＵＢ工作，伊當日凌晨三點多至該處找她，
    因看見丁○○在辦公室內，和壬○○、癸○○及一個男孩在談事情，伊才去跟他
    打招呼，他說他在跟人家談事情，伊就出去到吧檯那邊坐，和伊女朋友在吧檯聊
    天，伊在四點鐘時就先離開。伊在辦公室內未看到有持刀械之不詳姓名男子，站
    在癸○○身旁，亦未與之要將癸○○強拉到辦公室外云云。惟查：
(一)、右開事實，業據告訴人癸○○於警訊時、偵查中及告訴人辛○○於警訊時、偵
      查中、本院調查時指訴綦詳，核與證人己○○、戊○○於警訊時證述情節相符
      ，並有台南市新樓儲蓄儲蓄互助社所製之告訴人癸○○領款五百萬元之傳票影
      本二紙及告訴人癸○○與被告丁○○在新樓互助儲蓄社領款時之錄影帶翻拍照
      片十五張在卷可稽。且恆諸告訴人癸○○於凌晨時刻，遭誘騙前往被告壬○○
      ＰＵＢ，為該不詳姓名男子持西瓜刀一把，站立其身旁，以手拉其之頭髮，作
      勢欲加以砍殺，並與被告丙○○合力強拉癸○○，欲將其吟拉到辦公室外，且
      被告庚○○復向其脅迫稱：「妳有十隻手指頭，一隻一百萬元，看妳要留幾隻
      」等語，於其被押往領款時，其男友辛○○復被押留在該辦公室，被告庚○○
      再脅迫其稱：如果敢騙，要叫人直接將你押到墓場去，如未拿五百萬元回來，
      就要殺掉辛○○之當時所處所主、客觀情事研判，自足認告訴人癸○○簽發本
      票及提領五百萬元，均係在其不能抗拒之狀態下所為；被告辛○○於前時地因
      與其同往之女友癸○○受上開強暴、脅迫情事，且其復被脅迫稱：「我們『鐵
      仔』（按指手槍）很多，要戰爭也沒關係」等語，自亦足認告訴人辛○○係於
      主、客觀情事均不能抗拒之狀態下，簽發本票甚明。
(二)、告訴人癸○○於本院調查時翻異前供，改稱：當天並無一名不詳男子拿西瓜刀
      站立其旁邊，被告丙○○亦未與人將其拉到外面，被告庚○○亦無向向伊脅迫
      「你有十根手指，一隻一百萬元，看妳要留幾隻」，伊與辛○○各簽下一百萬
      元的本票各五張，是為了表示誠意。因伊與壬○○有誤會，伊前答應壬○○幫
      伊處理與前夫離婚之事宜，事後要包紅包給他，但伊一直沒有與他處理，故伊
      與丁○○、子○○一起去提領五百萬元，將該筆款項交給壬○○，做為伊之前
      答應給他的紅包，提領錢後，伊不知壬○○在何處；伊和辛○○根本未受到被
      告等人以刀槍脅迫，伊是心甘情願拿五百萬出來給被告等，因為伊想能把事情
      解決最好，伊印象中被告庚○○有叫辛○○先回去，庚○○並未押辛○○留在
      那裡作人質，是伊拜託丁○○和伊去領錢的，領錢過程伊亦未受脅迫及限制行
      動自由，伊和壬○○一起離開時，並未看到壬○○拿五百萬元，伊有聽到丁○○邀子○○外出，丁○○並未說要作何事，子○○領完前後並未回到店內，是
      辛○○約伊去報警的，在警訊中所言內容，是辛○○叫伊這樣說的云云，無非
      事後迴護被告五人之詞，均不足採信。證人己○○於審理中改結稱：當天伊約
      同癸○○、辛○○至壬○○ＰＵＢ協調，事先並未和壬○○約好，伊在警訊中
      供稱壬○○要伊叫癸○○、辛○○去，是辛○○誤認伊係共犯，要伊配合為該
      證詞云云，亦無非係事後迴護被告壬○○之詞，不足採信。證人戊○○於審理
      中改稱：當天伊至樓下買檳榔後，進去辦公室和他們打招呼，伊就離開，當時
      伊看辛○○、癸○○好像沒事云云，亦無非事後迴護被告五人詞，難以採信。
      至證人己○○於審理中另結稱：伊在場時未看到有人持西瓜刀云云，戊○○另
      證稱：伊離開時，未看到癸○○、辛○○被人拿刀或槍威脅，伊沒看到刀、槍
      云云，經查該二證人並未於告訴人癸○○、辛○○與被告壬○○談判時全程在
      場，此為渠二人所自承無訛，則渠二人上開證詞，自不足採為有利被告五人之
      認定，即不待言。另證人乙○○於審理中證稱；當天早上約九點到十點之間，
      癸○○和辛○○和壬○○一起離開的，他們三人是最後離開的，癸○○和辛○○離開時，有說有笑云云，亦係因其為被告壬○○僱用之員工，二人關係密切
      ，而為迴護被告壬○○之詞，難以採信。
(三)、末按被告五人強盜所得現金五百萬元，案發後既已逾一年，迄仍未為警起獲扣
      案，恆情堪認該款已被花用一空而已費失。且被告五人與該二不詳姓名男子既
      參與犯案，恆理亦不可能甘冒受強盜罪重之追訴，僅參與犯案，而不朋分贓款
      。故被告壬○○、庚○○、子○○、丙○○辯稱：未分得該五百萬元云云，顯
      有違常理，不足採信。被告丁○○於警訊時先則供稱：五百萬元被壬○○拿走
      云云，於審理中改稱：當天領完五百萬元後，其中二百五十萬元交給壬○○，
      另外二百五十萬元伊獨自拿去花掉云云，前後陳述出入不一，且有違常情，均
      不足採信。況是否成立強盜罪之共同正犯，亦非以必須分得贓款為要件，茍有
      強盜之共同犯意及行為分擔，縱未分得贓款，亦無解於該罪責之成立，並此敘
      明。
二、核被告壬○○、庚○○、子○○、丁○○、丙○○等五人所為，均係犯懲治盜匪
    條例第五條第一項第一款之強盜罪。渠等剝奪告訴人癸○○、辛○○二人行動自
    由之行為，係著手實施強盜行為之一部，而屬於強盜手段之內容，應僅成立單一
    之強盜罪，而不另論以妨害自由罪。被告五人與另二不詳姓名男子彼此間，有犯
    意聯絡及行為分擔，均為共同正犯。渠等以一共同強盜行為，強劫告訴人癸○○
    、辛○○二人之財物，侵害二個財產法益，同時觸犯二個強盜罪名，應依想像競
    合犯規定，從一重處斷。被告壬○○曾於民國七十九年間因犯盜匪等罪，經本院
    定應執行有期徒刑八年十月，嗣經減刑為八年六月，於民國八十六年十二月二十
    六日執行完畢，被告子○○曾於民國八十年間因犯盜匪罪，經本院判處有期徒刑
    四年，於八十五年九月二十五日執行完畢，有台灣高等法院被告全國全案紀錄表
    二紙附卷可按，渠二人於五年內再犯本件有期徒刑以上之罪，均為累犯，除法定
    最重本刑無期徒刑，依法不得加重外，餘有期徒刑部分應依法加重其刑。爰審酌
    被告五人之素行、犯罪之動機、手段、目的、所生危害、參與犯罪分工情節之輕
    重及犯罪後態度等一切情狀，分別量處如主文所示之適度徒刑，以示懲儆。至被
    告等盜匪所得之本票十張，業已撕毀，現金五百萬元亦已費失，自均不得再諭知
    發還，並此敘明。
三、據上論斷，應依刑事訴訟法第二百九十九條第一項前段、懲治盜匪條例第五條第
    一項第一款、第八條，刑法第十一條前段、第二十八條、第五十五條、第四十七
    條，判決如主文。
本案經檢察官甲○○到庭執行職務。
中      華      民      國      九十      年      十二    月    十八    日
                              臺灣臺南地方法院刑事第二庭
                                  法  官   柯  顯  卿
右正本證明與原本無異。
如不服本判決，應於判決送達後十日內向本院提出上訴狀( 應附繕本 )。
                          書記官   盧  立  勇
中      華      民      國      九十      年      十二    月    十八    日
附錄本案論罪科刑法條全文：
懲治盜匪條例第五條第一項第一款：
有左列行為之一者，處無期徒刑或七年以上有期徒刑：
 一、意圖為自己或第三人不法所有，以強暴、脅迫、藥劑、催眠術或他法致使不
     能抗拒而取他人之物或使其交付者。


司法院資訊處製作；財團法人民間司法改革基金會備份。
